【裁判字號】    97,訴,157
【裁判日期】    970311
【裁判案由】    違反毒品危害防制條例
【裁判全文】
臺灣屏東地方法院刑事判決               97年度訴字第157號
公  訴  人  臺灣屏東地方法院檢察署檢察官
被      告  甲○○
                    3號
上列被告因違反毒品危害防制條例案件，經檢察官提起公訴（96
年度毒偵字第2425號），本院裁定改依簡式審判程序審理，判決
如下：
    主  文
甲○○施用第一級毒品，處有期徒刑捌月。扣案之海洛因殘渣袋
壹個，沒收銷燬之。扣案之注射針筒壹支沒收之。
    事  實
一、甲○○於民國85年間因違反肅清煙毒條例案件，經本院以85
    年度訴字第657 號判決處有期徒刑3 年2 月，褫奪公權3 年
    確定，經入監服刑後，雖於88年4 月26日因縮短刑期假釋而
    出監，惟隨後因施用毒品遭查獲，而由本院裁定撤銷假釋，
    入監執行其殘刑1 年3 月3 日，嗣於91年4 月30日始因縮短
    刑期而刑期屆滿執行完畢，隔日出監。又曾於89年間因施用
    毒品案件，經本院以89年度毒聲字第1275號裁定應至勒戒處
    所觀察、勒戒後，認為有繼續施用毒品傾向，又經本院以89
    年度毒聲字第2145號裁定至戒治處所強制戒治，其原執行完
    畢日期為90年9 月20日，嗣經裁定停止戒治（90年度毒聲字
    第137 號）而續執行上開殘刑後，由臺灣屏東地方法院檢察
    署檢察官於90年9 月21日以90年度戒毒偵字第321 號為不起
    訴處分。嗣於93年間因違反毒品危害防制條例案件，經本院
    判處有期徒刑6 月、10月確定在案，復經定其應執行之刑為
    1 年2 月；94年間因施用第一級毒品及第二級毒品罪，經本
    院於94年7 月29日以94年度訴字第640 號判處有期徒刑1 年
    2 月、10月，應執行有期徒刑1 年10月確定在案；95年間因
    詐欺案件，經臺灣臺北地方法院以95年度易字第360 號判處
    有期徒刑6 月確定在案，以上3 罪接續執行，於96年5 月2
    日因縮短刑期假釋出監，假釋期間付保護管束，復因再度犯
    罪，經臺灣屏東地方法院檢察署於96年11月11日撤銷保護管
    束後，復經撤銷假釋，尚有殘刑6 月9 日未執行（尚未入監
    執行殘刑，此部分不構成累犯。）
二、詎甲○○仍不思悔悟，明知海洛因業經公告列為毒品危害防
    制條例第2 條第2 項之第一級毒品，不得非法持有、施用，
    仍基於施用第一級毒品海洛因之犯意，於96年12月1 日中午
    12時許，在其位於屏東縣九如鄉○○村○○街之住處內，以
    將第一級毒品海洛因放入注射針筒內，再加水稀釋後，注射
    至右手手臂血管之方式，施用第一級毒品海洛因1 次，嗣於
    96年12月4 日下午2 時50分許，在屏東縣麟洛鄉第二公墓內
    為警查獲，並扣得專供施用毒品用之海洛因殘渣袋1 個、注
    射針筒1 支及生理食鹽水空瓶一個，而查獲上情。
三、案經屏東縣警察局屏東分局報請臺灣屏東地方法院檢察署檢
    察官偵查起訴。
    理  由
一、本件被告甲○○犯係死刑、無期徒刑、最輕本刑為3 年以上
    有期徒刑以外之罪，其於本院準備程序中就前揭被訴事實為
    有罪之陳述，經受命法官告知簡式審判程序之旨，並聽取其
    與公訴人之意見後，本院認無不得或不宜改依簡式審判程序
    進行之處，爰依刑事訴訟法第273 條之1 第1 項、第284 條
    之1 ，本院合議庭裁定由受命法官獨任依簡式審判程序審理
    ；又簡式審判程序之證據調查，依刑事訴訟法第273 條之2
    規定，不受同法第159 條第1 項審判外陳述排除之限制，再
    被告對於卷內之各項證據，亦不爭執證據能力，故卷內所列
    之各項證據，自得作為證據，合先敘明。
二、上揭事實，業據被告於警訊、偵查及本院審理時坦承不諱，
    而被告為警所採集之尿液檢體，經送請正修科技大學超微量
    研究科技中心檢驗，結果呈鴉片代謝物類陽性反應，有該科
    技中心96年12月26日編號R00-0000-000檢驗報告1 份在卷可
    稽，足認被告上開自白顯與事實相符，堪信為真實。本件事
    證明確，被告犯行洵堪認定。
三、按毒品危害防制條例於92年7 月9 日修正公布，其中第20條
    、第23條將施用毒品之刑事處遇程序，區分為「初犯」、「
    5 年內再犯」、「5 年後再犯」，而依立法理由觀之，僅限
    於「初犯」、「5 年後再犯」，始應先經觀察、勒戒或強制
    戒治程序，倘被告於5 年內已再犯，經依法追訴處罰，縱其
    第3 次（或第3 次以上）再度施用毒品之時間，在初犯經觀
    察、勒戒或強制戒治執行完畢釋放5 年以後，已不合於「5
    年後再犯」之規定，且因已於「5 年內再犯」，顯見其再犯
    率甚高，原實施觀察、勒戒或強制戒治，已無法收其實效，
    即應依該條例第10條處罰，最高法院95年5 月9 日95年度第
    7 次刑事庭會議決議可資參照。查被告如事實欄之施用毒品
    事實經觀察勒戒、強制戒治之事實，此有臺灣屏東地方法院
    檢察署刑案資料查註紀錄表、臺灣高等法院被告前案紀錄表
    各1 份在卷可按，是被告既已於強制戒治執行完畢後5 年內
    再犯施用毒品案件，並經法院論罪科刑，即非屬前述「5 年
    後再犯」之情形，檢察官自應依法追訴。從而，本件事證明
    確，被告犯行洵堪認定，應依法論科。
四、次按海洛因係毒品危害防制條例第2 條第2 項第1 款所定之
    第一級毒品，不得非法持有、施用。故核被告所為，係犯毒
    品危害防制條例第10條第1 項施用第一級毒品罪、施用第二
    級毒品罪。其於施用海洛因前持有海洛因犯行，為其施用之
    高度行為所吸收，不另論罪。爰審酌被告曾因施用毒品經送
    勒戒處所施以觀察勒戒後，仍未能戒斷其施用毒品之惡習，
    足見其陷溺已深，惟因施用毒品僅係戕害其自己身心並無加
    害他人，此次施用毒品次數僅1 次，且其犯罪後坦承犯行、
    態度尚稱良好等一切情狀，量處如主文所示之刑，以示懲儆
    。
五、至另檢察官認本案被告係於96年11月11日因縮刑期滿執行完
    畢云云。惟查，被告係於96年5 月2 日因縮短刑期假釋出監
    ，假釋期間付保護管束，復因再度犯罪，經臺灣屏東地方法
    院檢察署於96年11月11日撤銷保護管束後，復經撤銷假釋，
    尚有殘刑6 月9 日未執行；且被告於85年間因違反肅清煙毒
    條例案件，經本院以85年度訴字第657 號判決處有期徒刑3
    年2 月，褫奪公權3 年確定，經入監服刑後，雖於88年4 月
    26日因縮短刑期假釋而出監，惟隨後因施用毒品遭查獲，而
    由本院裁定撤銷假釋，入監執行其殘刑1 年3 月3 日，嗣於
    91年4 月30日始因縮短刑期而刑期屆滿執行完畢，隔日出監
    ，此有臺灣屏東地方法院檢察署刑案資料查註紀錄表、臺灣
    高等法院被告前案紀錄表及臺灣屏東監獄報請撤銷假釋報告
    、法務部函文各1 份在卷可查。從而，被告前案係於91年4
    月30日因縮刑期滿執行完畢，此與本案被告於96年12月1 日
    中午12時許，又再度施用第一級毒品之犯行，業已經過5 年
    之時間，故不符合刑法第47條第1 項累犯之規定，公訴意旨
    認此部分應論以累犯云云，尚有誤會，附此敘明。
六、另扣案之被告所有供施用毒品之海洛因殘渣袋1 個經送請高
    雄醫學大學附設中和紀念醫院檢驗結果，亦有海洛因成分沾
    黏其內，有該院97年2 月22日9702-11 檢驗報告1 份附卷可
    證，應依毒品危害防制條例第18條第1 項前段之規定併予宣
    告沒收銷燬之。再扣案注射針筒1 支據被告供承為其所有並
    預備供施用毒品使用，經本院囑託高雄醫學大學附設中和紀
    念醫院鑑驗結果，尚未發現有海洛因或其他違禁物反應，應
    依刑法第38條第1 項第2 款為沒收之宣告。至扣案之生理食
    鹽水空瓶1 個，為被告自承係使用其內生理食鹽水後，剩餘
    之廢棄物等語，爰不予宣告沒收。
據上論斷，應依刑事訴訟法第273 條之1第1項、第299 條第1 項
前段，毒品危害防制條例第10條第1 項、第18條第1 項前段，刑
法第11條、第38條第1 項第2 款，判決如主文。
本案經檢察官劉昀到庭執行職務。
中    華    民    國    97    年    3     月    11    日
                  刑事第一庭  法  官  許蓓雯
以上正本證明與原本無異。
如不服本判決應於收受本判決送達後十日內向本院提出上訴書狀
，其未敘述上訴理由者，並得於提起上訴後十日內向本院補提理
由書狀（均須按他造當事人之人數附繕本）「切勿逕送上級法院
」
中    華    民    國    97    年    3     月    11    日
                              書記官  蘇雅慧
本案論罪科刑法條：
毒品危害防制條例第十條
施用第一級毒品者，處六月以上五年以下有期徒刑。
施用第二級毒品者，處三年以下有期徒刑。


司法院資訊處製作；財團法人民間司法改革基金會備份。
